臺灣高等法院高雄分院刑事判決　　　　100年度上訴字第241號
上　訴　人
即　被　告　蔡侑成
選任辯護人　王建元　律師
上列上訴人因毒品危害防制條例案件，不服臺灣高雄地方法院99
年度訴字第1730號中華民國99年12月31日第一審判決（起訴案號
：臺灣高雄地方法院檢察署99年度偵字第21098 號），提起上訴
，本院判決如下：
    主  文
原判決撤銷。
蔡侑成販賣第三級毒品，處有期徒刑肆年；扣案之愷他命拾柒包
（驗前合計淨重貳拾壹點肆貳肆公克，驗後合計淨重貳拾壹點肆
零陸公克，純質淨重合計拾柒點肆柒柒公克）暨其包裝袋（含攜
帶毒品用之大型夾鏈袋）共拾捌只，均沒收。
    事  實
一、蔡侑成明知愷他命（俗稱K 他命）係毒品危害防制條例第2
    條第2 項第3 款規定之第三級毒品，為政府明令依法不得擅
    自販賣之物，詎其竟意圖營利，而基於販賣第三級毒品之犯
    意，於民國99年6 月13日某時，於高雄市新興區○○○路66
    號地下室「US-PUB」內，以不詳之代價，向真實身分不詳、
    綽號「文仔」之男子販入不詳數量之愷他命（無證據證明純
    質淨重在20公克以上），預計販售他人以賺取差價。嗣於99
    年6 月21日凌晨0 時45分許，為警至上址「US-PUB」實施臨
    檢，並扣得愷他命1 大包（內有17小包，驗前合計淨重21.4
    24公克，驗後合計淨重21.406公克，純質淨重合計17.477公
    克），始悉上情。
二、案經高雄市政府警察局新興分局報告臺灣高雄地方法院檢察
    署檢察官偵查起訴。
    理  由
甲、程序方面：
一、卷附高雄市政府警察局新興分局臨檢現場紀錄表、扣押筆錄
    、扣押物品目錄表，此類文書係被告以外之人於審判外所做
    之書面陳述，屬於傳聞證據。惟其本質上屬公務員本於職權
    所為，其正確性及可信性頗高，如有錯誤亦可請求更正，應
    屬159 條之4 第1 款由公務員職務上所製作之紀錄或證明文
    書，具有證據能力。
二、卷附高雄醫學大學附設中和紀念醫院99年7 月30日、99年11
    月23日毒品檢驗報告，此類文書，係被告以外之人於審判外
    之書面陳述，依刑事訴訟法第159 條第1 項之規定，屬於傳
    聞證據，惟於立法理由明確說明，該條所謂「除法律有規定
    者」外，尚包括同法第159 條之1 至159 條之5 及第206 條
    等規定。本件鑑定係經檢察官、受命法官囑託機關所為之鑑
    定，所鑑定之結果，鑑定人依刑事訴訟法第206 條所出具之
    鑑定報告，係刑事訴訟法第15 9條第1 項所指例外規定，有
    證據能力。且被告對於該鑑定報告亦表示同意為證據，則依
    據刑事訴訟法第159 條之5 第1 項規定，自得為證據。
三、又按被告以外之人於審判外之陳述，雖不符前4 條之規定，
    而經當事人於審判程序同意作為證據，法院審酌該言詞陳述
    或書面陳述作成時之情況，認為適當者，亦得為證據，刑事
    訴訟法第159 條之5 第1 項定有明文。查本案認定事實所引
    用之卷內其餘證據資料，除原已符同法第159 條之1 至第15
    9 條之4 規定、及法律另有規定等傳聞法則例外規定，而得
    作為證據外，並無證據證明係公務員違背法定程式所取得，
    而檢察官、被告及辯護人於本院行準備程序時，均同意其作
    為本案證據之證據能力，且本院審酌前揭陳述作成時之情況
    ，並無違法取證之瑕疵，亦認以之作為證據為適當，是本件
    有關被告以外之人於審判外之言詞或書面陳述等供述證據，
    依前揭法條意旨，自均得為證據。
乙、實體方面：
一、訊據上訴人即被告蔡侑成於本院準備程序及審理時均坦承上
    開事實不諱，然其於原審時固坦承曾於99年6 月21日凌晨0
    時45分許，在US-PUB內經警方臨檢時扣得前揭愷他命1 大包
    之事實，惟矢口否認有何販賣愷他命之犯行，辯稱：扣案之
    愷他命均係伊在被查獲當日向「文仔」購入，且係要自行吸
    食的等語。
二、經查：
  (一)本件犯罪事實，業經被告於警詢、偵查中先後自白供稱：99
    年6 月21日凌晨0 時45分在US-PUB內查獲的愷他命毒品1 大
    包是伊本人所有，包裝內有17小包，係伊要販賣給不特定人
    使用，伊自99年6 月13日開始販賣愷他命，都在US-PUB內販
    賣，每1 小包愷他命要賣400 元，伊在包廂內客人就會來買
    毒品，伊就販賣給他們，販賣至今已售出5 至6 小包愷他命
    給不特定之人，每1 小包獲利100 元，該毒品是伊於99年6
    月13日在US-PUB內向綽號「文仔」所購買（見偵查卷第5 頁
    至第6 頁）；99年6 月21日凌晨0 時45分為警方查獲扣案之
    愷他命，扣案物是伊在US-PUB向「文仔」買的，要在US-PUB
    內販賣，去那邊的客人都會問，「文仔」一星期去US-PUB大
    約3 、4 次，伊問他是否有貨給伊販賣賺錢，要用1 包400
    元之代價賣出等語（見偵查卷第29頁至第30頁），是經核其
    於警詢、偵查中之自白無論就「毒品來源」、「欲將毒品販
    賣他人以賺取差價獲利」、「預計販售之地點」、「預計販
    售之價錢」等細節前後所述均屬一致；且證人即US-PUB之顧
    客蔡智宇、負責人郭洹宇亦均於警詢中證稱：扣案之愷他命
    是99年6 月21日凌晨0 時45分在US-PUB內所查獲等語（見偵
    查卷第7 頁至第10頁），就此部所述與被告自白亦屬相符，
    並有高雄市政府警察局新興分局臨檢現場紀錄表、扣押筆錄
    、扣押物品目錄表、扣案物品照片等在卷可查（見偵查卷第
    11頁至第17頁），又扣案之一大包毒品（17小包），經送高
    雄醫學大學附設中和紀念醫院毒品檢驗結果，確含有第三級
    毒品愷他命成分（驗前合計淨重21.424公克，驗後合計淨重
    21.406公克，純質淨重合計17.477公克），有該醫院99年7
    月30日、99年11月23日檢驗報告在卷可查（見偵查卷第40頁
    、原審卷(一)第24頁），是應認被告於警詢、偵查中及本院之
    自白確與事實相符。
  (二)被告雖於原審審理中以前揭情詞置辯，惟所辯與其於前揭警
    詢、偵查中所述，既已相互矛盾，且其就警詢、偵查中之自
    白辯稱非出於自願性陳述乙節，難信為真之理由業已詳述如
    前，是其於審理中改以前詞置辯，本難信為真實。次查，被
    告雖於原審審理中供稱：扣案愷他命是伊被查獲當天下午買
    到的等語（見原審卷(二)第20頁），然其於原審行準備程序時
    ，對於原審所諭知之「被告於民國99年6 月13日下午6 、7
    時許，於高雄市新興區○○○路66號地下室『US-PUB』內，
    以不詳對價向真實姓名年籍不詳綽號『文仔』之成年男子，
    購買毒品愷他命…」等不爭執事項，亦表示：沒有意見等語
    （見原審卷(一)第16頁至第17頁），是其單就扣案之愷他命究
    竟為何時購入乙節，於其翻異供詞而否認犯行後，前後所述
    仍有矛盾之處。再查，被告於原審行準備程序時，就扣案愷
    他命之購入價格先後供稱：該等愷他命「文仔」1 包原先要
    賣400 元，因為PUB 快關門了，所以伊用250 元買，共花了
    幾千元等語（見原審卷(一)第16頁），而其於原審審理中則供
    稱：這些愷他命是向「文仔」買的，大約1 萬多元，買的時
    候就已經分裝好了等語（見原審卷(二)第20頁至第21頁），除
    就總額上前後已顯有相互矛盾之處外，若觀諸前揭扣案之毒
    品照片（見偵查卷第17頁），即可輕易發現扣案之17小包愷
    他命中，其中3 包裝填甚滿以致夾鏈袋已有鼓起之情形，顯
    與其餘14包之分裝方式有異，是可見被告供稱其購入該等毒
    品時每包價錢均屬相同云云，亦與客觀事實有所不符。又本
    件查獲之毒品數量達於17包，且其中3 包裝填之毒品量又屬
    甚多，本難遽認未逾一般人供己施用之程度，而自被告於審
    理中非僅一次供稱：因為那時被翻到身上那麼多毒品…；當
    時他們搜到我身上這麼多毒品…等語（見原審卷(二)第21頁、
    第23頁），可見被告雖否認犯行，惟亦於原審審理中先後不
    經意透露其主觀上亦認為本件經警察查獲之毒品數量非少之
    事實；而其於原審行準備程序時供稱：愷他命是在下午US-P
    UB要打烊前跟「文仔」買的，共買17包，下午場只開到7、8
    點，伊是後來晚上11點多才又買門票進去等語（見原審卷(一)
    第16頁），嗣於原審審理中亦供稱：伊每天吸食1 、2 包等
    語（見原審卷(二)第20頁），是以，縱不論就其所述之吸用量
    是否超過一般人可承受之每日耐藥量，然被告既自承其於購
    入該等數量之毒品後曾離去US-PUB之現場，若確係為自行施
    用，則事後再行前往該處之時僅需攜帶當次需用之1 、2 包
    數量即可，當無仍舊將所購入之全數愷他命均原封不動帶回
    該處，徒增保管之不便或為警查獲時遭誣指有販賣意圖之風
    險。是被告於此情形下仍遭警察查獲本件共17包而數量非少
    之愷他命，顯見被告於原審時辯稱僅為己施用而購入該等毒
    品等語，不足採信。
  (三)綜上所述，足見被告於原審時所辯，無非僅屬其臨訟卸責之
    詞，不足採信。本件事證明確，被告販賣第三級毒品犯行，
    堪以認定。
三、按所謂販賣行為，並不以販入之後復行賣出為要件，祇要以
    營利為目的，將禁藥購入或賣出，有一於此，其犯罪即為完
    成，以販賣圖利之意思購入毒品，縱尚未賣出仍屬犯罪既遂
    （最高法院67年台上字第2500號判例、95年度台上字第3574
    號、第5014號、96年度台上字第416 號、第1772號、98年度
    台上字第5541號判決意旨可參照）。查本件被告蔡侑成既係
    基於買低賣高之營利意圖，而向「文仔」販入第三級毒品愷
    他命，預計販售他人以賺取差價，是核被告蔡侑成所為，自
    係犯毒品危害防制條例第4 條第3 項之販賣第三級毒品罪。
    公訴意旨認被告所為係犯同法第5 條第3 項之意圖販賣而持
    有第三級毒品罪，揆諸前揭實務見解意旨，尚有未合，惟兩
    者之社會基本事實同一，爰依法變更起訴法條。至被告雖於
    警詢中供稱：至今已售出5 至6 小包愷他命給不特定之人等
    語（見偵查卷第5 頁），然此部既非本件檢察官起訴之範圍
    ，且除被告此等不利於己之供述外，遍查卷內亦無其他足認
    與業經起訴之部分有何一罪關係之證據，是本院無從擴張審
    理而為更不利被告之認定。被告所犯販賣第三級毒品愷他命
    犯行，於警詢、偵查及本院審理中均自白犯行（見偵查卷第
    5 頁、第29頁至第30頁、本院卷第19頁、第20頁），自合於
    毒品危害防制條例第17條第2 項：「犯第4 條至第8 條之罪
    於偵查及審判中均自白者，減輕其刑。」之規定，應予減輕
    其刑。又按刑法第59條之酌量減輕其刑，必須犯罪另有特殊
    之原因與環境等等，在客觀上足以引起一般同情，認為即予
    宣告法定低度刑期尤嫌過重者，始有其適用，查本件雖別無
    證據證明被告已有賣出毒品之情形，然此至多僅屬法定刑內
    從輕科刑之標準，尚不得據為酌量減輕之理由，是本件並無
    從依該條規定減輕其刑，均併此敘明。
四、原判決以被告蔡侑成罪證明確，因予論罪科刑，固非無見；
    惟查：被告於本院坦承販賣第三級毒品愷他命犯行，因此被
    告所犯販賣第三級毒品愷他命犯行，於警詢、偵查及本院審
    理中均自白犯行（見偵查卷第5 頁、第29頁至第30頁、本院
    卷第19頁、第20頁），自合於毒品危害防制條例第17條第2
    項之規定，應予減輕其刑，被告於原審時未自白犯行，原審
    因而未適用該規定減輕其刑，雖無不當，但於本院時被告既
    已坦承犯行，自有該規定之適用。被告上訴意旨，亦執此指
    摘原判決不當，不無理由，自應由本院將原判決予以撤銷改
    判。爰審酌被告既自承有施用毒品之經驗，本應知毒品對他
    人身心戕害之嚴重性，竟罔顧他人健康，僅為圖一己私利，
    即購入第三級毒品愷他命預計販售他人以賺取差價，對社會
    產生潛在之危害，所為實不足取，且被告犯罪後，坦承犯行
    ，已有悔悟之意，且被告販入毒品後既無證據證明業已賣出
    ，犯罪情節終並非嚴重，並斟酌被告之學歷、所購入毒品之
    數量等一切情狀，量處有期徒刑4 年。又扣案之毒品17小包
    經送鑑定結果，確含有第三級毒品愷他命成分（驗前合計淨
    重21.424公克，驗後合計淨重21.406公克，純質淨重合計17
    .477公克），有前揭高雄醫學大學附設中和紀念醫院檢驗報
    告可證，自屬違禁物，應依刑法第38條第1 項第1 款之規定
    ，不問屬於被告所有與否，均予宣告沒收之，裝放上開毒品
    之包裝袋共17只，與毒品均難以析離，且無析離之實益與必
    要，應均視同毒品而一併宣告沒收；而裝放該等17小包毒品
    之大型夾鏈袋1 只，雖自扣案照片中（見偵查卷第17頁）可
    知與各該小夾鏈袋中之毒品並無接觸，而可與毒品獨立區分
    ，然究其性質，亦屬被告包裹毒品便於攜帶販賣之物，因認
    屬供其本件犯罪所用之物，且為被告自承為其所有（見原審
    卷(二)第19頁），爰依刑法第38條第1 項第2 款規定，宣告沒
    收。
據上論斷，應依刑事訴訟法第369 條第1 項前段、第364 條、第
299 條第1 項前段、第300 條，毒品危害防制條例第4 條第3 項
、第17條第2 項，刑法第11條前段、第38條第1 項第1 款、第2
款，判決如主文。
本案經檢察官劉宗慶到庭執行職務。
中    華    民    國  100     年    4     月    25    日
                刑事第二庭  審判長法  官  林正雄
                                  法  官  邱明弘
                                  法  官  黃壽燕
以上正本證明與原本無異。
如不服本判決應於收受本判決後10日內向本院提出上訴書狀，其
未敘述上訴理由者，並得於提起上訴後10日內向本院補提理由書
狀（均須按他造當事人之人數附繕本）「切勿逕送上級法院」。
中    華    民    國  100     年    4     月    25    日
                                  書記官  戴志穎
附錄本件判決論罪科刑法條：
毒品危害防制條例第4 條
製造、運輸、販賣第一級毒品者，處死刑或無期徒刑；處無期徒
刑者，得併科新臺幣2 千萬元以下罰金。
製造、運輸、販賣第二級毒品者，處無期徒刑或7 年以上有期徒
刑，得併科新臺幣1 千萬元以下罰金。
製造、運輸、販賣第三級毒品者，處5 年以上有期徒刑，得併科
新臺幣7 百萬元以下罰金。
製造、運輸、販賣第四級毒品者，處3 年以上10年以下有期徒刑
，得併科新臺幣3 百萬元以下罰金。
製造、運輸、販賣專供製造或施用毒品之器具者，處1 年以上7
年以下有期徒刑，得併科新臺幣1 百萬元以下罰金。
前五項之未遂犯罰之。